臺灣新竹地方法院民事判決  
110年度訴字第447號
原      告  鄒○凱  
訴訟代理人  陳乃慈律師
被      告  林○媛  

            呂○煜  
訴訟代理人  許修齊律師
上列當事人間損害賠償事件，本院於民國110年11月24日辯論終
結，判決如下：
    主      文
一、被告應連帶給付原告新臺幣壹拾萬元，及自民國一一○年八
    月十九日起至清償日止，按年息百分之五計算之利息。
二、原告其餘之訴駁回。
三、訴訟費用由被告連帶負擔八分之一，餘由原告負擔。
四、本判決第一項得假執行，但被告如以新臺幣壹拾萬元為原告
    預供擔保後，得免為假執行。
五、原告其餘假執行之聲請駁回。
    事實及理由
壹、程序部分：
    被告丙○○經合法通知，未於言詞辯論期日到場，核無民事訴
    訟法第386條各款所列情形，爰依原告聲請，由其一造辯論
    而為判決。
貳、實體部分：
一、原告主張：原告與被告丙○○為夫妻關係，育有3名未成年子
    女，雙方因被告甲○○介入婚姻而於民國110年1月20日協議離
    婚，但經臺灣南投地方法院以110年度婚字第52號民事判決
    確認婚姻關係存在。被告丙○○於109年12月間沉迷於網路遊
    戲「勁舞團M」（下稱系爭網路遊戲，被告丙○○之暱稱為「
    綾綾」、被告甲○○之暱稱為「涼秋」），因而結識被告甲○○
    ，被告2人因此發生婚外情，於109年12月至110年1月間在網
    路遊戲上互動親暱，留有「寶寶我愛妳」、「往後餘生有你
    就夠了」、「這輩子只認定你我誰都不要」、「為了你我會
    一直堅持著不放手」等訊息，被告2人更於原告與被告丙○○
    離婚當日將系爭網路遊戲狀態設定為「結婚日」、資訊設為
    「甜到心坎的夫妻」。被告甲○○一再慫恿被告丙○○與原告離
    婚，指導被告丙○○離婚手法，自被告2人之LINE對話紀錄脈
    絡，被告2人互稱「寶貝」、「我不要妳離開我」、「我也
    愛妳」、「我希望趕快光明正大地在一起」等語，顯已逾越
    一般交往分際，且被告甲○○更是教導、要求被告丙○○放棄與
    原告之婚姻，不可選擇與孩子在一起，其行徑顯為破壞原告
    之家庭美滿且情節重大，被告丙○○也因此與原告離婚，被告
    二人確實已侵害原告之配偶權，為此原告依民法第184條第1
    項、第195條第1、3項規定，請求被告賠償精神慰撫金80萬
    元。並聲明：被告應連帶給付原告80萬元及自起訴狀繕本送
    達翌日起至清償日止，按週年利率百分之5計算之利息。訴
    訟費用由被告負擔。原告願供擔保請准宣告假執行。
二、被告部分：
（一）被告丙○○辯以：伊與被告甲○○係在與原告離婚前認識，但
      於離婚後才見面。伊對原證5第49-55頁內容沒有印象，其
      餘是伊與被告甲○○的對話，被告甲○○的暱稱就是「秋」，
      並答辯聲明：請求駁回原告之訴及假執行之聲請。訴訟費
      用由原告負擔。被告如受不利判決，願供擔保請准免為假
      執行。
（二）被告甲○○辯稱：被告2人係於110年1月3日因玩系爭網路遊
      戲而認識，於110年1月7日開始於LINE互為對話，但未曾
      見面。被告甲○○僅在系爭網路遊戲上用「涼秋」名義、於
      LINE上使用「Aminu」名義，被告丙○○之手機於離婚後遭
      其兄乙○○沒收，後來原告向乙○○取得持有後，並未曾交還
      被告丙○○使用。原告所提以「秋」名義之原證5對話截圖
      ，並非被告2人間之LINE對話，該等對話應是原告利用持
      有被告丙○○手機時取得被告甲○○之大頭貼所製作。又系爭
      網路遊戲上之對話，既屬遊戲之言詞，當時雙方未見過面
      ，遑論交往或深交，故不得作為被告2人間海誓山盟或相
      互許諾。被告甲○○係於原告與被告丙○○離婚後之第三天（
      110年1月22日）晚間11點多約同被告丙○○及其友陳心怡、
      其兄乙○○在中壢星光大道KTV第一次見面，後乙○○先行離
      去，被告及陳心怡3人始一同前往汽車旅館共宿，足以證
      明被告2人見面及同遊皆在原告離婚生效後，被告2人未曾
      同居一處，且久未聯絡，絕無侵害原告配偶權之可能。爰
      答辯聲明：原告之訴及假執行之聲請均駁回。訴訟費用由
      原告負擔。被告如受不利判決，願供擔保請准免為假執行
      。
三、得心證之理由：
　　原告主張被告丙○○於109年12月間沉迷於系爭網路遊戲，因
    而結識被告甲○○，於109年12月至110年1月間在網路遊戲上
    互動親暱，被告甲○○一再慫恿被告丙○○與原告離婚，指導被
    告丙○○離婚手法，自被告2人之LINE對話紀錄脈絡，被告2人
    互稱「寶貝」、「我不要妳離開我」、「我也愛妳」、「我
    希望趕快光明正大地在一起」等語，且被告甲○○更是教導、
    要求被告丙○○放棄與原告之婚姻，不可選擇與孩子在一起，
    被告丙○○也因此與原告離婚之事實，業據原告提出離婚協議
    書、系爭網路遊戲頁面、LINE對話紀錄等為證（見本院卷第
    29、31-19、41-47頁），被告二人則以上情辯稱。故本件應
    審究者為：（一）被告有無侵害原告之配偶權而應負損害賠
    償責任？（二）被告應賠償被上訴人之金額為何？茲分述如
    下：
（一）被告有無侵害原告之配偶權而應負損害賠償責任？
   1、按婚姻係以夫妻之共同生活為其目的，配偶應互相協力保
      持其共同生活之圓滿安全及幸福，而夫妻互守誠實，係為
      確保其共同生活之圓滿安全及幸福之必要條件，故應解為
      配偶因婚姻契約而互負誠實之義務，配偶之一方行為不誠
      實，破壞共同生活之圓滿安全及幸福者，即為違反因婚姻
      契約之義務而侵害他方之權利（最高法院55年台上字第20
      53號判決意旨參照）。又婚外情係指有配偶之人，與配偶
      以外之人發生超出友誼的關係，即一般所稱之外遇，婚外
      情不以發生通姦行為為必要，配偶之一方與第三人間所為
      親暱交往行為，如依一般社會通念已屬逾矩，則屬不誠實
      之行為而違反配偶就婚姻關係之義務，足以破壞夫妻共同
      生活之圓滿、安全及幸福。復按認定事實所憑之證據，不
      以能直接證明待證事實之證據（直接證據）為限，倘綜合
      各種情況及資料能證明一定之間接事實或補助事實，而依
      此項間接事實或補助事實，根據經驗法則及論理法則之研
      判與推理作用，得以推論待證事實存在之證據（間接證據
      或情況證據），亦包括在內（最高法院101 年度台上字第
      1545號判決意旨參照）。　　　　　
   2、細繹被告二人在LINE對話紀錄內容：「被告甲○○：寶貝你
      趕快逼他簽字！我會一步一步教妳過關、你先跟他提離婚
      看他說怎麼樣！」、「被告丙○○：他一直不肯、一直說他
      會改、我怎麼逼」、「被告甲○○：妳跟妳哥說他威脅到妳
      生命！他如果晚上想要找你那個妳就都不要有任何回應！
      隨他怎麼用！等完事妳就說你感覺被強暴很害怕！妳就跟
      妳哥哥爸爸都這樣說讓妳哥來載妳！到時我會說我是妳好
      朋友幫妳跟你媽那邊說話讓他們都覺得他欺負妳」、「被
      告丙○○：如果他不做呢？」、「被告甲○○：妳想辦法讓他
      想之後提離婚、一定要等他給你完之後這樣他確實有做你
      說他強暴他比較沒話說」…「被告甲○○：到時你哥帶你回
      去我一步一步教妳！但妳一定不能心軟也別被他用孩子給
      綁住」、「被告丙○○：我想要給孩子一起生活」、「被告
      甲○○：你如果這樣永遠簽不了、如果你選擇孩子就是給他
      機會！那我就消失給你看」、「被告丙○○：不要我不要你
      離開我我會活在下去、我在說看看、我都聽你的、我不能
      沒有你」、「被告甲○○：我也愛你我希望能趕快光明正大
      地在一起！趕快把那個神經病阻礙排除」等情（見本院卷
      第41-47），足見被告二人間有「寶貝」、「我不要妳離
      開我」、「我不能沒有你」、「我也愛妳」、「我希望趕
      快光明正大地在一起」等表達愛意之親暱交往行為，被告
      二人之交往顯然已發生超出友誼的關係，且被告甲○○不斷
      慫恿、教導被告丙○○離婚，而被告丙○○亦於110年1月20日
      與原告協議離婚，有離婚協議書1份在卷可憑（見本院卷2
      9頁），核與被告二人於系爭遊戲頁面留有「寶寶我愛妳
      」、「往後餘生有你就夠了」、「這輩子只認定你我誰都
      不要」、「為了你我會一直堅持著不放手」等訊息，及於
      原告與被告丙○○離婚當日將系爭網路遊戲狀態設定為「結
      婚日」、資訊設為「甜到心坎的夫妻」等情大致相符（見
      本院卷第31-39頁），並有證人乙○○於本院審理時證述其
      有見過上開LINE對話紀錄內容及遊戲頁面，而被告丙○○亦
      向證人表示因遭原告強暴要離婚，並請證人在離婚協議書
      上簽名等語明確（見本院卷第145-150頁），益徵被告丙○○確實受被告甲○○之慫恿、教導以遭原告強暴為由與原告
      離婚。故被告二人上開行為已達侵害原告基於配偶身分關
      係對於婚姻共同生活應享有圓滿安全及幸福之身分法益情
      節重大，原告精神上自受有痛苦。則依前揭說明，受害配
      偶即原告自得依前揭規定，請求非財產上之損害賠償（即
      慰撫金）。是原告主張被告故意不法侵害其配偶權而情節
      重大，爰依侵權行為之法律關係，請求被告連帶賠償慰撫
      金，即屬有據。雖被告甲○○否認其與被告丙○○有上開LINE
      對話紀錄內容，惟此部分業經被告丙○○於本院審理時坦認
      上開LINE對話紀錄內容為其與被告甲○○間之對話，有審理
      筆錄在卷可參（見本院卷第115-116頁），衡情被告丙○○
      應無設詞構陷被告甲○○之理，故被告丙○○所言其與被告甲○○有上開LINE對話紀錄內容應可採信，是被告甲○○所辯即
      不可採信。
   3、從而，原告主張被告侵害其配偶權而應連帶負損賠償責任
      ，核屬有據。
（二）被告應賠償原告之金額為何？　　　
  １、按不法侵害他人之人格權，被害人受有非財產上損害，請
      求加害人賠償相當金額之慰撫金時，法院對於慰撫金之量
      定，應斟酌實際加害情形、所造成之影響、被害人痛苦之
      程度、兩造之身分地位經濟情形及其他各種狀況，以核定
      相當之數額（最高法院47年台上字第1221號、51年台上字
      第223號判例意旨參照）。
  ２、經查，被告甲○○明知被告丙○○有配偶，仍與其共同為逾越
      朋友正常交往之上開侵害原告配偶權之行為，且情節重大
      ，原告精神上當受有相當之痛苦，則原告依民法第184條
      第1項、第185條第1項、第195條第1項、第3項共同侵權行
      為損害賠償之規定，請求被告二人連帶賠償其精神慰撫金
      ，自屬有據而應予准許。本院審酌原告訴訟代理人自陳原
      告至少高職畢業，現務農，108年度所得給付總額為2,700
      元，名下有2輛汽車；被告丙○○近3年名下均無任何財產；
      被告甲○○之訴訟代理人自陳被告甲○○為高中畢業，目前無
      固定工作，109年度之報稅所得給付總額為246,393元，名
      下無其他財產等情，已據兩造自陳在卷，且有兩造之稅務
      電子閘門財產所得調件明細表在卷可憑（見本院卷第81-9
      8頁)。復參酌原告與被告丙○○係於101年間結婚，育有3名
      未成年子女，以及被告二人之侵權行為之態樣，對原告所
      造成精神上痛苦之程度，暨被告二人行為後之態度等一切
      情狀，認原告請求被告二人給付非財產上之損害80萬元，
      尚屬過高，應以減為10萬元為適當，逾此部分之請求，則
      無從准許。
四、綜上所述，原告基於民法共同侵權行為之法律關係，訴請被
    告二人連帶賠償精神慰撫金10萬元，及自起訴狀繕本送達翌
    日即110年8月19日（以被告2人到庭辯論日為送達日，見本
    院卷第115-118頁）起至清償日止，按年息百分之5計算之利
    息，為有理由，應予准許，逾此部分之請求，為無理由，應
    予駁回。
五、本判決就原告勝訴部分，所命被告給付之金額未逾50萬元，
    依民事訴訟法第389條第1項第5款之規定，應依職權宣告假
    執行，而被告就此部分陳明願供擔保聲請免為假執行，核無
    不合，爰酌定相當之擔保金額准許之。至原告敗訴部分，其
    假執行之聲請則失所附麗，應併予駁回。
六、本件事證已臻明確，兩造其餘攻擊防禦方法及所提證據，經
    審酌後認與判決之結果不生影響，爰不一一論列，併此敘明
    。
七、訴訟費用負擔之依據：民事訴訟法第79條、第85條第2項。
中　　華　　民　　國　　110 　年　　12　　月　　17　　日
                  民事第二庭  法　官　傅伊君
以上正本係照原本作成。　　　　　　　　　
如對本判決上訴，須於判決送達後 20 日內向本院提出上訴狀。
如委任律師提起上訴者，應一併繳納上訴審裁判費。
中　　華　　民　　國　　110 　年　　12　　月　　17　　日
                              書記官  李勻淨